【裁判字號】    89,訴,742
【裁判日期】    900911
【裁判案由】    損害賠償
【裁判全文】
臺灣臺中地方法院民事判決  八十九年度訴字第七四二號
    原      告  乙○○
    被      告  順昂實業有限公司
    法定代理人  甲○○
    被      告  丙○○
右當事人間請求損害賠償事件，本院判決如左：
    主    文
被告應連帶給付原告新台幣拾柒萬捌仟零柒拾壹元，及自民國八十九年三月十五日起至清
償日止，按年息百分之五計算之利息。
原告其餘之訴駁回。
訴訟費用由被告連帶負擔二分之一，餘由原告負擔。
本判決原告勝訴部分於原告以新台幣壹拾捌萬玖仟零拾伍元為被告供擔保後，得假執行；
但被告如於假執行程序實施前以新台幣拾柒萬捌仟零柒拾壹為原告預供擔保，得免為假執
行。
原告其餘假執行之聲請駁回。
    事    實
甲、原告方面：
  一、聲明：被告等應連帶給付原告新台幣（下同）柒拾玖萬伍仟陸佰玖拾壹元及自起訴狀
      繕本送達翌日起至清償日止，按年息百分之五計算之利息，並願供擔保請准為假執行
      之宣告。
  二、陳述：
  （一）被告丙○○係被告順昂實業有限公司（下稱順昂公司）所雇用之送貨司機，其於民
        國（下同）八十八年十一月十一日晚上十八時，駕駛車號Ｑ七─三九五之貨車於大
        甲鎮大安溪橋上，明知依道路交通安全規則第一百十一條第一款規定橋樑上本不得
        臨時停車，竟將其貨車停於機車專用道且未打開停車閃光警告標誌，並於一定距離
        外放置停車警示三角架，致原告所駕駛，登記於原告之妻賴美玲名下之車號ＩＤＦ
        ─二七六重型機車於行經該處時，因天色昏暗，被告又未為前開必要防範措施，在
        視線不佳情況下撞擊被告之貨車而人車倒地，致原告受有下頷骨、右足踝、左橈骨
        、右側第五掌骨骨折及腳部、下頷骨撕裂傷之傷害。所駕駛之重機車亦毀損不堪使
        用，被告丙○○業務過失致傷之犯行，業經台中高分院以九十年交上易字第三三一
        號刑事判決處四月有期徒刑確定在案。
  （二）按因故意或過失，不法侵害他人之權利者，負損害賠償責任；不法侵害他人之身體
        或健康者，對於被害人因此喪失或減少勞動能力，或增加生活上之需要時應負損害
        賠償責任不法侵害他人之身體健康、被害人雖非財產上之損害，亦得請求賠償相當
        之金額；不法毀損他人之物者，應向被害人賠償其物因毀損所減少之價額；民法第
        一百八十四條第一項、第一百九十三條第一項、第一百九十五條第一項、第一百九
        十六條分別定有明文。又依民法第一百八十八條第一項規定，受僱人因執行職務不
        法侵害他人權利者，由僱用人與行為人連帶負損害賠償責任，被告丙○○係被告順
        昂公司之司機，依法雇用人順昂公司與行為人應負連帶損害賠償責任，為此原告爰
        依上開法條規定向被告等二人請求損害賠償，茲將金額列明如下：
    １、住院醫療費：包括長庚醫院一萬七千八百五十六元，李綜合醫院六千九百六十二元
        ，沙鹿童綜合醫院二萬一千五百二十三元，共計支付醫藥費新台幣（下同）四萬六
        千三百四十一元。
    ２、住院期間看護費用：原告住院期間均由原告之妻賴美玲全日照顧，賴美玲因此向任
        職之仲興實業股份有限公司請假照顧原告，雖賴美玲為原告之妻，但因請假照顧原
        告，工作收入減少，等同支出看護費，亦應計算看護費用，以現行看護所收最低費
        用一日三百元計算，二十六日共七千八百元。
    ３、回診交通費用：往返大甲李綜合醫院一次一千五百元、沙鹿童綜合醫院一次一千五
        百元、台北至長庚至二月一日共六次，每次二千五百元，共一萬五千元，合計一萬
        八千元。
    ４、精神賠償：原告身受重傷，再不能正常工作，加以出院後行動仍不便，生活起居亦
        不能如常人，工作收入驟減，情緒因而陷入低潮，痛苦不堪，爰請求精神撫慰金二
        十萬元。
    ５、出院後復健醫療費用：原告牙齒撞斷四顆，雖經齒列固定手術，僅係暫時固定牙齒
        ，仍須裝假牙以免導致其他牙齒崩裂，此外骨折仍需半年時間復健，共計需費五萬
        元。
    ６、減少勞動能力工資：原告原為鐵工，於民國七十四年即已加入鐵工工會，鐵工工作
        危險性高，且耗費勞力，原告未受傷前日領工資為二千五百元，該領薪標準，以此
        種危險行業言尚屬過低，計原告因傷住院及回家休養期間，共有半年不能正常工作
        ，減少工作收入一百八十日，共四十五萬元。
    ７、機車毀損修理費：依估價單計算為二萬三千五百五十元整。
        以上請求數額合計為七十九萬五千六百九十一元整。
  （三）對被告抗辯之陳述：
    （一）按橋樑上不得臨時停車，道路交通安全規則第一百一十條第一款定有明文，不因
          該處無禁止停車之標誌而得免責，被告丙○○於停車時，並未打開停車閃光警車
          標幟及後車燈，且未放置停車標示三角架，原告因被告未做好前開停車警告防護
          措施及天色昏暗致猝不及防而撞上肇事貨車，被告丙○○見事故發生始趕緊開啟
          停車閃光標誌，冀圖卸責。又並無證據證明原原告所騎機車老舊且大燈損壞不亮
          ，實係原告所騎機車因被告過失撞擊所致損害。
    （二）被告丙○○違規停車當時，尚在執行被告公司交辦職務之上班時間，在此時間內
          ，被告丙○○所為行為自屬與執行職務有內在關聯，且被告丙○○於停車當時曾
          打電話回被告公司詢問是否可停車幫忙撿拾物品，當時為被告負責人之妻接電話
          ，伊答覆可以停車幫忙，此有被告丙○○於偵訊庭所供為證，足見被告丙○○之
          違規停車，乃係依照被告公司之指示執行職務當中，被告公司自難解免僱佣人之
          連帶損害賠償責任。
    （三）原告從事鐵工行業至今已二十年之久，七十四年即加入鐵工工會，以年資及經驗
          而言，所從事之鐵工工作，日薪二千五百元尚屬不高。且鐵工工作耗費勞力，且
          危險性高，有工始有錢賺，是原告之領薪標準，以此種危險行業尚屬過低，被告
          聲稱日薪過高，不符常情云云，甚不洽當。
    （四）原告須憑藉勞力賺錢養家，加以受傷後增加醫療費用及復健費用，往返交通費用
          等支出，對平日收入不豐之原告，猶如雪上加霜，且傷雖稍癒，工作體力大不如
          前，而以日計酬之工作收入，實不敷原告養家及養傷支出，令原告沮喪痛苦，尚
          須耗費心力與被告周旋賠償事宜，原告所受精神折磨非被告所能體會。
  三、證據：提出道路交通事故處理記錄簿、李綜合醫院大甲分院、沙鹿童綜合醫院、長庚
      紀念醫院診斷證明書、律師函、估價單、台灣台中地方法院檢察署八十九年度偵字第
      七七二三號起訴書影本乙份、機車行照影本各乙件、醫療費收據影本十七紙、薪資證
      明、看護證明書、請假證明書各乙件、機車照片二張為證，並聲請訊問政人賴國偉、
      賴美玲、李清堂、鄒慶豐、蔣文正。
乙、被告方面：
  壹、被告順昂實業有限公司方面：
    一、聲明：駁回原告之訴及其假執行之聲請。如受不利之判決，願供擔保請准宣告假執
        行。
    二、陳述：
    （一）依道路交通安全規則第一百十二條第一項第十、十三款規定，汽車停車時，應依
          車輛順行方向緊靠道路右側，停於路邊之車輛，遇晝晦、風沙、雨雪、霧靄時，
          或在夜間無燈光設備或照明不清之道路，均應顯示停車燈光或反光標識，依肇事
          現場圖觀之，丙○○所駕車號Ｑ七－三九五自大貨車，已依車輛順行方向緊靠道
          路右側停放，並開啟顯示停車閃警示燈及後車燈，而該處並無禁止停車之標示，
          則丙○○之停車並無違反交通規則之相關規定，先予敘明。
    （二）次查，丙○○所以將所駕上開車輛停放肇事地點，乃因另輛車號Ｑ九─五九七車
          所載貨物掉落路面，造成道路交通阻塞無法通行，丙○○乃停車幫忙撿拾，當撿
          拾完畢，交通甫恢復，車行速度尚甚緩慢，原告人車即自後撞擊丙○○所駕停放
          路旁之車左後方，且原告當日所騎之ＩＤＦ─二七六號機車，實已非常老舊，車
          頭大燈已損壞不亮，足見本件車輛事故之發生，全然係原告本身疏未注意車前狀
          況，以致撞上丙○○之車，難謂丙○○有何過失，故被告等自無需負責。
    （三）民法第一百八十八條第一項僱用人之責任，以受僱人因執行職務所為之行為為要
          件。又所謂執行職務，雖不以受指示執行之職務為限，但至少在外觀上，該受僱
          人之行為，依一般行為觀之，得認為係執行職務者，始屬相當。本件車禍事故發
          生時，丙○○所以將車停靠路旁，乃為幫他車撿拾掉落物，既非執行被告公司指
          示之職務，核與民法第一百八十八條第一項之要件不合，被告公司不負連帶賠償
          責任。
    （四）原告所提之書證皆屬私文書，被告否認其真正，依法應由原告證其真正。
      １、原告所提醫療收據，其中免用統一發票收據洗牙機一千四百元，及衛材代購單上
          之洗牙機，原告自承僅購買一台洗牙機，應係重複，此筆請求金額自應扣除。
      ２、財團法人長庚紀念醫院九十年四月二十五日（90）長庚院法字第0一四八號函載
          稱以植牙包括假牙全部約二十四萬元，唯如以傳統假牙約五萬元左右云云，則顯
          然以傳統假牙亦可達回復牙齒之功能，自無植牙必要。
      ３、原告於八十九年八月二十一日庭訊稱「．．．醫療那段期間請朋友開車載我去的
          ，一趟一千元．．． 」並主張回診交通費用：大甲李綜合醫院、沙鹿童綜合醫
          院皆一次一千五百元；台北長庚共六次，一次兩千五百元，共一萬五千元，合計
          一萬八千元。惟證人賴國偉於八十九年九月二十一日到庭證稱：「我有載他到台
          北長庚二趟，一趟來回一千五百元，都在那邊等，童綜合來回一趟一千元，共給
          我四千元，李綜合我沒有載他去。」其所稱之載送次數及金額，與原告主張出入
          甚巨，足證原告主張為不足採。
      ４、原告請求之機車毀損修理費二萬三千五百五十元，其所提出之估價單要屬私文書
          應由原告證其真正，又該估價單所列金額，不過為概括費用，非屬原告實際支出
          之費用，尚不能證明原告之實際損害額。又該機車之登記名義人為賴美玲，則該
          機車是否為原告所有要非無疑，如非原告所有，原告請求此損害賠償究基於何法
          律關係。又係爭機車早已破舊，估價單上之維修項目，是否全為本件車禍事故所
          造成之損害，應由原告舉證證明。
      ５、又對撫慰金之量定，應斟酌兩造之身分地位、經濟狀況等關係定之，原告請求精
          神撫慰金二十萬元，實屬過高。蓋原告主張不能正常工作，痛苦不堪云云，惟原
          告在八十八年十月二十七日任職詮銘公司前，原告已三十六歲，在此之前實無從
          事工作，閒蕩已久，當不致因無法工作而精神過於痛苦。且原告公司乃小本經營
          之小企業，公司獲利不佳，實無法負擔高額之精神撫慰金。
    三、證據：聲請向詮銘公司函查原告有無任職、薪水、工作性質；向李綜合醫院、長庚
        醫院、童綜合醫院函查入院是否即缺右下四、五、六、七牙齒，是否因車禍所造成
        及是否有植牙之必要，植牙費用又需多少等及與本件有關之手術等治療相關事項。
  貳、被告丙○○方面：被告未於最後言詞辯論期日到場，惟據其以前到庭所為聲明及陳述
      如下：
    一、聲明：駁回原告之訴及其假執行之聲請。如受不利之判決，願供擔保請准宣告假執
        行。
    二、陳述略稱：伊雖未擺放警告標誌，但有亮警示燈。
丙、本院依職權調閱八十九年度訴字第七四二號、八十九年度交易字第三三一號過失傷害案
    件之刑事全卷。
    理    由
一、本件被告丙○○未於最後言詞辯論期日到場，核無民事訴訟法第三百八十六條所列各款
    情形，應依原告之聲請，由其一造辯論而為判決。
二、本件原告主張被告丙○○係被告順昂實業有限公司（下稱順昂公司）之送貨司機，八十
    八年十一月十一日下午六時許，駕駛車號Ｑ七─三九五大貨車沿台中縣大甲鎮大安溪橋
    由南往北方向行駛，途經大安溪橋上時，本應注意汽車在橋樑上，不得臨時停車，而依
    當時並無不能注意之情事，竟疏未注意臨時停車於機車專用道，適有原告騎乘車號ＩＤ
    Ｆ─二七六重型機車，同向自後行至該處，自後撞擊被告丙○○所駕駛上開大貨車，致
    原告受有下頷骨、右足踝、左橈骨、右側第五掌骨骨折及腳部、下頷骨撕裂傷之傷害，
    被告丙○○因業務過失致傷犯行，業經判處四月有期徒刑確定在案等事實，業據提出診
    斷證明書、肇事現場、道路交通事故處理登記簿在卷可稽，復經本院調閱台中高分院九
    十年交上易字第三三一號刑事卷宗審閱屬實，堪信為真實。
三、被告雖辯稱：被告丙○○所駕大貨車已依車輛順行方向緊靠道路右側停放，並開啟顯示
    停車閃警示燈及後車燈，該處並無禁止停車之標示，則丙○○之停車並無違反交通規則
    之相關規定，而原告所騎之機車非常老舊，車頭大燈已損壞不亮，本件車輛事故之發生
    ，全然係原告本身疏未注意車前狀況，以致撞上被告丙○○之車，難謂被告丙○○有何
    過失云云。惟按汽車在橋樑上，不得臨時停車，道路交通安全規則第一百一十條第一項
    第一款定有明文。查被告丙○○於前揭時、地，應注意遵守上述規定，又無不能注意之
    情事，竟疏未注意而在橋上佔用機車專用車道臨時停車，且未擺設警示標誌物品作好有
    效之警示，因而肇事，顯有過失。再者，本件車禍經送請臺灣省台中縣區車輛行車事故
    鑑定委員會鑑定結果，認原告駕駛重機車疏未注意車前情況謹慎行駛，固為肇事原因，
    被告丙○○駕駛自用大貨車在橋上停車不當，同為肇事原因，有該鑑定委員會鑑定意見
    書附於前開刑事卷宗可稽。被告所辯，顯無可採。
四、按因故意或過失不法侵害他人之權利者，負損害賠償責任；汽車、機車或其他非依軌道
    行駛之動力車輛，在使用中加損害於他人者，駕駛人應賠償因此所生之損害；不法侵害
    他人之身體或健康者，對於被害人因此喪失或減少勞動能力或增加生活上之需要時，應
    負損害賠償責任。不法侵害他人之身體、健康、名譽、自由、信用、隱私、貞操或不法
    侵害其他人格法益而情節重大者，被害人雖非財產上之損害，亦得請求賠償相當金額。
    民法第一百八十四條第一項前段、第一百九十一條之二、第一百九十三條第一項及第一
    百九十五條第一項定有明文。原告因本件車禍而受有上揭傷害，被告丙○○上開過失行
    為與原告受傷間具有相當因果關係，原告請求被告丙○○負損害賠償責任，洵屬有據。
    又按受僱人因執行職務，不法侵害他人之權利者，由僱用人與行為人連帶負損害賠償責
    任，民法第一百八十八條第一項前段亦有明文。查被告丙○○係受僱於被告順昂公司，
    擔任司機乙職，為兩造所不爭執，被告丙○○將車停靠路旁，縱係幫他車撿拾掉落物，
    客觀上仍與其執行駕駛職務有關，係屬執行職務之範圍，其於執行駕駛職務中因過失，
    不法侵害他人之權利，依上開規定，僱用人即被告順昂公司自應就被告丙○○不法侵害
    原告權利所生之損害，負連帶賠償責任。茲就原告請求被告賠償之費用，應否准許，分
    述如次：
（一）醫療費用部分：
      原告主張其因此次車禍受傷就醫，支出長庚醫院醫療費用一萬七千八百五十六元、李
      綜合醫院醫療費六千七百一十二元、童綜合醫院醫療費一萬八千一百二十八元，洗牙
      機一千四百元、衛材代購單一千九百九十五元、拐杖費二百五十元，計四萬六千三百
      四十一元，業據提出收據影本十七紙為證，扣除李綜合醫院診斷證明書費用一百元，
      童綜合醫院診斷證明書費用五百元，非屬侵權行為所生財產上之損害，不得請求賠償
      （最高法院六十六年度第五次民庭庭推總會議決議參照），及洗牙機於衛材代購單重
      覆購買，應扣除洗牙機一千四百元，故原告得請求賠償之醫療費用為四萬四千三百四
      十一元，逾此部分之請求，於法不合，不應准許。
（二）看護費用部分：
      按被害人親屬無償看護時，縱無現實看護之支付，亦無受支付之請求，但親屬看護所
      付出之勞力非不能評價為金錢，此種親屬基於身份關係之恩惠，自不能加惠於加害人
      ，故應衡量及比照僱用職業看護之情形，認被害人受有相當看護費之損害，得向加害
      人請求賠償。原告主張其於八十八年十一月十一日至同年月十八日於李綜合醫院住院
      八日，於八十八年十一月十九日至同年月三十日於童綜合醫院住院十二日，於八十八
      年十二月二十三日至同年月二十八日於長庚醫院住院六日，計住院二十六日，住院期
      間均由原告之妻賴美玲請假照顧，賴美玲於仲興實業股份有限公司上班，每日薪資約
      五、六百元等事實，有診斷證明書、請假證明書、看護證明書附卷為憑，並經證人賴
      美玲、仲興實業股份有限公司負責人蔣文正到庭證述在卷，是原告於住院期間既須由
      他人看護，則不論原告由親屬看護或僱人看護，均得向被告請求賠償看護費之損害，
      故本件原告主張受有其住院期間二十六日，每日看護費三百元，計七千八百元之損害
      ，尚屬相當，自應准許。
（三）交通費用部分：
      原告主張其至李綜合醫院、童綜合醫院各回診一次，各支出一千五百元車資，至長庚
      醫院回診六次，每次車資二千五百元，共計支出一萬八千元。惟原告所舉證人賴偉國
      到庭證稱：伊有載原告到台北長庚二趟，一趟來回一千五百元，童綜合醫院一趟一千
      元，共給四千元等語，此外原告並未舉證證明有其他車資之支出，故原告請求交通費
      用四千元，尚屬有據，逾此部分之請求，即屬無據。
（四）工作損失部分：
      原告主張其從事鐵工，按日計酬，每日工資二千五百元，因傷住院及休養不能工作，
      減少工作一百八十天之工作收入等情，業據提出任職之詮銘企業有限公司開立證明書
      為證，並經詮銘企業有限公司負責人李清堂到庭證述屬實，而原告發生車禍骨頭癒合
      時間約需半年，有李綜合醫院診斷證明書一紙在卷可查，是原告請求六個月受傷期間
      無法工作而喪失之工資損失計四十五萬元（計算方式：2500×180＝450000），亦屬
      有據。
（五）牙齒復健費用：原告主張其因本次車禍致牙齒斷裂四支，須裝設假牙固定，所需費用
      五萬元乙情，業經童綜合醫院函稱「本院患者乙○○於下月骨外傷性骨折合併牙齒掉
      落，於骨折矯正後確實需植人工牙齒以助咬合」，及長庚醫院函稱：「病患乙○○有
      右下四、五、六齒缺失，三及七齒斷裂僅剩牙根，評詁應為車禍造成，如要以植牙膺
      復，須三個植體，另包括假牙部分，全部約二十四萬元，唯如以傳統假牙約五萬元」
      ，有童綜合醫院九十沙鹿童欽字第一一四號及長庚醫院九十長庚法字第０一四八號函
      在卷足憑，是原告請求裝設假牙費用五萬元，亦應准許。
（六）機車修理費部分：
      原告主張受有機車修理費二萬三千五百五十元之損害，並提出估價單為證。惟查，系
      爭車號ＩＤＦ─二七六機車為原告之妻賴美玲所有，有行車執照附卷可稽，且為原告
      自承在卷，又系爭機車尚未修復，業經開立該估價單之證人鄒慶豐到庭證述在卷，系
      爭機車既非原告所有，且原告尚未支出此項修理費用，尚難認原告受有機車修理費之
      損害，其請求被告賠償此項費用，自屬無據，不應准許。
（七）精神慰撫金部分：查原告因本件車禍致其受有下頷骨、右足踝、左橈骨、右側第五掌
      骨骨折及腳部、下頷骨撕裂傷之傷害，須住院手術，出院後行動仍不便，無法正常工
      作，精神自受有痛苦，其請求被告賠償慰撫金，核屬有據。本院審酌原告從事鐵工，
      每日薪資二千五百元，所受傷害程度，以及被告丙○○任職司機，月入三萬多元等兩
      造之身分、地位、經濟能力及原告因受傷所受之精神痛苦等一切情狀，認原告請求精
      神慰撫金二十萬元，尚屬相當。
（八）綜上所述，原告因本件車禍所受之損害共計七十五萬六千一百四十一元。
五、再按損害之發生或擴大，被害人與有過失者，法院得減輕賠償金額，或免除之，民法第
    二百十七條第一項定有明文。本件被告丙○○對於本件車禍之發生，固有過失，惟查，
    道路交通安全規則第九十四條第三項規定：「汽車行駛時，駕駛人應注意車前狀況及兩
    車併行之間隔，並隨時採取必要之安全措施。」本件原告騎乘機車行經上開肇事地點時
    ，即應注意遵守上開規定，依其狀況並無不能注意之情事，原告竟以疏未注意車前狀況
    ，隨時採取必要之安全措施，撞上被告之車輛肇事，其就本件車禍之發生，顯亦與有過
    失，至臻明確。本院審酌被告丙○○疏未注意佔用橋樑上機車專用車道臨時停車，且未
    擺設警示標誌物品作好有效之警示，及原告疏未注意車前狀況，閃避不及而發生碰撞等
    肇事情形，認兩造應各負二分之一之過失責任，爰依此比例，減輕被告賠償金額二分之
    一，故被告應賠償之金額為三十七萬八千零七十一元（元以下四捨五入）。
六、從而，原告依侵權行為之法律關係，請求被告應連帶給付三十七萬八千零七十一元，及
    自起訴狀繕本送達被告翌日即八十九年三月十五日起至清償日止，按年息百分之五計算
    之利息，為有理由，應予准許，逾此部分之請求，為無理由，應予駁回。
七、兩造均陳明願供擔保，請准宣告假執行及免為假執行，關於原告勝訴部分，經核均無不
    合，爰各酌定相當之擔保金額，併准許之。至原告敗訴部分，其假執行之聲請已失所依
    附，應予駁回。
八、本件判決基礎已臻明確，兩造其餘攻擊防禦方法及舉證，與判決結果無影響，無庸再一
    一論列，附此敘明。
九、據上論結，原告之訴為一部有理由，一部無理由，依民事訴訟法第三百八十五條第一項
    前段、第七十九條但書、第八十五條第二項、第三百九十條第二項、第三百九十二條，
    判決如主文。
中        華        民        國   九十     年      九       月     十一      日
                                臺灣臺中地方法院民事第一庭
~B法      官  吳蕙玟
右為正本係照原本作成
如對本判決上訴須於判決送達後廿日內向本院提出上訴狀
中        華        民        國   九十     年      七       月     十四      日
~B法院書記官


司法院資訊處製作；財團法人民間司法改革基金會備份。
